【裁判字號】    98,續,2
【裁判日期】    980924
【裁判案由】    繼續審判
【裁判全文】
臺灣高等法院民事判決                     98年度續字第2號
請  求  人
即上 訴 人    甲○○○
              丙○○
相  對  人
即被上訴人    乙○○
上列當事人間因本院98年度上易字第83號遷讓房屋等事件於民國
98年8月18日和解成立後，上訴人請求繼續審判，本院判決如下
：
      主      文
請求駁回。
請求訴訟費用由請求人負擔。
      理      由
一、請求人即上訴人甲○○○、丙○○（以下合稱請求人）主張
    ：「請求人與相對人即被上訴人乙○○（下稱相對人）間遷
    讓房屋等上訴事件， 於民國（下同）98年8月18日本院審理
    時達成和解，並作成和解筆錄（下稱系爭和解），但請求人
    從未同意打三折又分期之和解條件，共同上訴人兼共同訴訟
    代理人張助成（下稱張助成）事前亦未告知打三折之和解條
    件；且張助成表示審判長對其威脅及施壓，因其金額不多，
    於非常無奈下被迫同意；系爭房屋98年房屋租金仍有新臺幣
    （下同）16,000元行情， 月租6,000元與事實不符，為此請
    求除張助成確定部分外， 依98年8月10日辯論意旨狀之上訴
    聲明為判決。」等語。
二、按「和解有無效或得撤銷之原因者，當事人得請求繼續審判
    。」民事訴訟法第380條第2項定有明文。訴訟上之和解，為
    私法上之法律行為，同時亦為訴訟法上之訴訟行為，即訴訟
    上和解一面就私法上之法律關係止息爭執為目的，而生私法
    上效果之法律行為，一面又以終結訴訟或訴訟之某爭點為目
    的，而生訴訟法上效果之訴訟行為，兩者之間，實有合一不
    可分離之關係，故其行為如有私法上或訴訟法上無效或得撤
    銷之事由存在，不問何者，均屬民事訴訟法第380條第2項所
    謂和解有無效或得撤銷之原因，當事人自得以之為請求繼續
    審判之理由（最高法院43年台上字第1075號判例意旨參照）
    。而所謂私法上無效或得撤銷之事由，例如：和解有內容違
    反法律強制禁止規定或背於公序良俗，或和解有詐欺、脅迫
    、錯誤（錯誤應受民法第738條之限制）等情形。 至於所謂
    訴訟法上無效或得撤銷之事由，例如：和解之當事人無當事
    人能力或無訴訟能力、當事人不適格、訴訟代理人無特別代
    理權等情形，且該無效或得撤銷原因之有無，悉依和解成立
    時之狀態決之，不包括和解成立前存在或和解成立後發生之
    事由在內（吳明軒著中國民事訴訟法，第1017頁、第1020頁
    、第1022頁參照）。是倘無民事訴訟法第380條第2項之情形
    ，自無繼續審判之可言（ 最高法院52年台上字第500號判例
    意旨參照）。又繼續審判之請求顯無理由者，得不經言詞辯
    論，以判決駁回之，此觀之民事訴訟法第380條第3項準用同
    法第502條第2項之規定自明。
三、經查，請求人與相對人就本院98年度上易字第83號遷讓房屋
    等事件， 請求人二人於98年3月31日已依法委任張助成為訴
    訟代理人，有為一切訴訟行為之權，並有民事訴訟法第70條
    第1項但書所列各行為之特別代理權， 此有請求人出具之民
    事委任書二份附於該件訴訟卷第69、73頁可稽，且該委任書
    均未表明有何限制張助成行使民事訴訟法第70條第 1項代理
    權之記載，故就訴訟上之效果言，張助成有為請求人和解之
    特別權限。請求意旨雖稱：系爭房屋98年房屋租金仍有16,0
    00元行情，月租6,000元與事實不符，請求人從未同意打三
    折又分期之和解條件，張助成事前亦未告知打三折之和解條
    件；且張助成表示審判長對其威脅及施壓，其於無奈下被迫
    同意云云。惟查：
  (一)「訴訟代理人就其受委任之事件有為一切訴訟行為之權。但
    捨棄、認諾、撤回、和解、提起反訴、上訴或再審之訴及選
    任代理人，非受特別委任不得為之。」民事訴訟法第70條第
    1項定有明文。請求人既授與張助成民事訴訟法第70條第1項
    但書所列「和解」、「捨棄」等之特別代理權，已如前述，
    則張助成於訴訟上所為和解之效力，直接對委任人即請求人
    發生訴訟法上之效力。至於張助成是否事前未告知請求人和
    解方案，或是否未經請求人同意而為和解，則屬張助成是否
    違反其與請求人間委任契約之問題；而系爭和解並非以相對
    人應給付請求人98年房屋租金為內容，則系爭房屋98年房屋
    租金行情多寡，非系爭和解據以成立之要件，請求人均不得
    執此謂系爭和解有無效或得撤銷之原因，而得請求繼續審判
    。
  (二)請求人另主張張助成係受審判長之威脅及施壓，被迫同意系
    爭和解云云，惟並未就此有利於己之事實，舉證證明，且張
    助成亦為上訴人之一，如有受脅迫而和解之情事，何以未請
    求繼續審判？故請求人此部分之主張並不足採信。
四、綜上所述，系爭和解內容並無違反法律強制禁止規定或背於
    公序良俗，或和解有詐欺、脅迫、錯誤等情形，不足認系爭
    和解有無效或得撤銷之原因。從而，請求人請求就已終結之
    訴訟繼續審判，顯無理由，爰不經言詞辯論，逕以判決如主
    文所示。
中    華    民    國    98    年    9     月    24    日
                  民事第十三庭
                      審判長法  官  蕭艿菁
                            法  官  楊絮雲
                            法  官  周舒雁
正本係照原本作成。
不得上訴。
中    華    民    國    98    年    9     月    24    日
                            書記官  鄭麗兒

司法院資訊處製作；財團法人民間司法改革基金會備份。
